臺灣桃園地方法院刑事裁定
111年度聲判字第53號
聲  請  人  
即  告訴人  朱陳子淳
代  理  人  呂浩瑋律師                             
被      告  黃明浩    年籍詳卷



上列聲請人因被告妨害自由等案件，不服臺灣高等法院檢察署檢
察長於民國111年6月6日以111年度上聲議字第5003號駁回再議之
處分（原不起訴處分案號：臺灣桃園地方檢察署111年度偵字第1
3835號），聲請交付審判，本院裁定如下：
    主  文
聲請駁回。
    理  由
一、聲請交付審判意旨略以：聲請人即告訴人朱陳子淳於民國11
    0年12月24日晚間6時55分許，在桃園市○○區○○○路0段000號
    埔頂派出所，向受理報案之被告即警員黃明浩辱罵「幹」之
    言語，惟聲請人口出「幹」之言語僅係宣洩情緒，聲請人並
    非妨害公務之現行犯，然被告竟基於剝奪他人行動自由及傷
    害之犯意，違法逮捕聲請人並對聲請人施用警械而上銬，致
    告訴人受有右側前臂瘀青之傷害。因認被告上開犯行涉犯刑
    法第277條第1項傷害、第302條第1項剝奪他人行動自由等罪
    嫌，原不起訴處分及駁回再議處分認定被告均不構成上開犯
    行，有認事用法之違誤，爰依法聲請交付審判等語。
二、按聲請人不服上級法院檢察署檢察長或檢察總長認再議為無
    理由而駁回之處分者，得於接受處分書後10日內委任律師提
    出理由狀，向該管第一審法院聲請交付審判。法院認為交付
    審判之聲請有理由者，應為交付審判之裁定。刑事訴訟法第
    258條之1、第258條之3第2項後段分別定有明文。經查，本
    件聲請人對被告提出妨害自由罪嫌之告訴，經臺灣桃園地方
    檢察署檢察官於111年4月7日以111年度偵字第13835號為不
    起訴之處分，聲請人不服聲請再議，嗣經臺灣高等法院檢察
    署於111年6月6日以111年度上聲議字第5003號處分書駁回再
    議之聲請，聲請人於111年6月13日收受上開處分書，並於10
    日內之111年6月21日委任律師向本院聲請交付審判，其聲請
    合於「再議前置原則」及「強制律師代理」等要件，並於法
    定聲請期間提出聲請，均符法定程式，先予敘明。
三、按刑事訴訟法第258條之1規定告訴人得向法院聲請交付審判
    ，係新增對於「檢察官不起訴或緩起訴裁量權」制衡之一種
    外部監督機制，法院僅就檢察官所為不起訴或緩起訴之處分
    是否正確加以審查，以防止檢察機關濫權，依此立法精神，
    同法第258條第3項規定法院審查聲請交付審判案件時「得為
    必要之調查」，其調查證據之範圍，自應以偵查中曾顯現之
    證據為限；而同法第260條對於不起訴處分已確定或緩起訴
    處分期滿未經撤銷者得再行起訴之規定，其立法理由說明該
    條所謂不起訴處分已確定者，包括「聲請法院交付審判復經
    駁回者」之情形在內，是前述「得為必要之調查」，其調查
    證據範圍，更應以偵查中曾顯現之證據為限，不得就告訴人
    新提出之證據再為調查，亦不得蒐集偵查卷以外之證據，否
    則，將與刑事訴訟法第260條之再行起訴規定，混淆不清，
    亦將使法院兼任檢察官而有回復「糾問制度」之虞；且法院
    裁定交付審判，即如同檢察官提起公訴使案件進入審判程序
    ，是法院裁定交付審判之前提，必須偵查卷內所存證據已符
    合刑事訴訟法第251條第1項規定「足認被告有犯罪嫌疑」檢
    察官應提起公訴之情形，亦即該案件已經跨越起訴門檻，否
    則，縱或法院對於檢察官所認定之基礎事實有不同判斷，但
    如該案件仍須另行蒐證偵查始能判斷應否交付審判者，因交
    付審判審查制度並無如同再議救濟制度得為發回原檢察官續
    行偵查之設計，法院仍應依同法第258條之3第2項前段規定
    ，以聲請無理由裁定駁回。
四、又按犯罪事實應依證據認定之，無證據不得認定犯罪事實，
    刑事訴訟法第154條第2項定有明文。又認定不利於被告之事
    實，須依積極證據，苟積極證據不足為不利於被告事實之認
    定時，即應為有利於被告之認定，更不必有何有利之證據；
    事實之認定，應憑證據，如未能發現相當之證據，或證據不
    足以證明，自不能以推測或擬制之方法，以為裁判之基礎。
    次按告訴人之告訴，係以使被告受刑事訴追為目的，是其陳
    述是否與事實相符，仍應調查其他證據以資審認；而被害人
    之為證人，與通常一般第三人之為證人不侔。被害人就被害
    經過所為之陳述，其目的在於使被告受刑事訴追處罰，與被
    告處於絕對相反之立場，其陳述或不免渲染、誇大。是被害
    人縱立於證人地位具結而為指證、陳述，其供述證據之證明
    力仍較與被告無利害關係之一般證人之陳述為薄弱。從而，
    被害人就被害經過之陳述，除須無瑕疵可指，且須就其他方
    面調查又與事實相符，亦即仍應調查其他補強證據以擔保其
    指證、陳述確有相當之真實性，而為通常一般人均不致有所
    懷疑者，始得採為論罪科刑之依據，非謂被害人已踐行人證
    之調查程序，即得棄其他補強證據不論，逕以其指證、陳述
    作為有罪判決之唯一證據(最高法院95年度台上字第6017號
    刑事判決意旨參照)。
五、經查：
  ㈠聲請人有於111年1月2日9時22分許，至桃園醫院新屋分院急
    診就診，經診斷受有右側前臂瘀青之傷害，有該院111年1月
    2日出具之診斷證明書在卷可稽，此部分事實首堪認定。
  ㈡又被告係桃園市政府警察局楊梅分局埔頂派出所警員，為依
    法令服務於地方自治團體所屬機關而具有法定職務權限之人
    員，而聲請人前於110年12月24日晚間6時55分許，在桃園市
    ○○區○○○路0 段000 號之埔頂派出所，向斯時受理報案，正
    執行公務之警員即被告以「幹」乙語辱罵，侮辱執勤中之制
    服警員，後遭被告上前壓制在地等情，業據被告於警詢時坦
    白承認（詳見偵字卷第11至13頁），核與聲請人於警詢時證
    述內容相吻（詳見偵字卷第17至25頁），並有現場照片、職
    務報告、密錄器譯文、臺灣桃園地方檢察署檢察官勘驗筆錄
    等件在卷可佐（詳見偵字卷第85至87頁、第105至109頁、第
    125頁），足見被告因聲請人對依法執行公務之警員當場侮
    辱行為，而認聲請人涉有妨害公務犯行，灼然甚明。
　㈢次按現行犯，不問何人得逕行逮捕之；犯罪在實施中或實施
    後即時發覺者，為現行犯；被告抗拒拘提、逮捕或脫逃者，
    得用強制力拘提或逮捕之。但不得逾必要之程度，刑事訴訟
    法第88條第1、2項、第90條分別定有明文。查聲請人出言辱
    罵現場執勤之制服員警，自屬刑法侮辱公務員之現行犯，則
    被告將聲請人施以必要之強制力逕行上銬逮捕，為排除聲請
    人妨害公務之行為，屬執行職務之必要手段，難謂有何違法
    或不當之處。況聲請人於前揭時、地，因情緒失控而大聲辱
    罵警員，有警方密錄器影片檔案可資佐證，且警方逮捕現行
    犯依法得使用強制力，則被告自得評估現場情況，選擇足以
    維護己身安全及確保逮捕目的之手段，本案被告將聲請人上
    銬實施逮捕，尚難認被告前開執勤手段有何違誤之處。
  ㈣再按依法令之行為，不罰，刑法第21條定有明文。被告係為
    執行逮捕聲請人之公務，始以強制力將聲請人上銬，雖該行
    為確實可能造成聲請人雙手拉扯而有瘀青或擦挫傷等傷勢，
    然被告上開舉動僅係出於其執行逮捕勤務，所施以之必要管
    束行為，其手段尚未逾越必要之合理範圍，且被告亦非出於
    違背人道、損害聲請人身體之目的而故意對聲請人施加不法
    腕力。況且，被告係依法令從事治安維護工作之警員，對聲
    請人應無主觀之好惡或怨隙等情，料無傷害聲請人之動機，
    尚難以聲請人受有如診斷證明書所載之傷害，即認被告有傷
    害、妨害自由之犯意。準此，本件被告所為符合刑事訴訟法
    第88條、第90條之規定，並無聲請人所指警方違法逮捕而對
    其為傷害及妨害自由之情事，被告亦非故意對聲請人毆打傷
    害或妨害聲請人自由，是以，被告對聲請人施以強制力之行
    為，屬逮捕現行犯之職務權限，應評價為公權力之正當行使
    ，並無傷害及妨害聲請人自由之犯意，縱於過程中因而致聲
    請人受傷，依上所述，應屬依法令之正當行為，不予處罰。
    則本案除聲請人片面指訴外，尚乏其他證據足認被告所為業
    已逸脫法律所規範依法執行職務時容許之範圍。
　㈤基此，聲請人所指被告涉有傷害、妨害自由等犯行，惟檢察
    官調查所得之證據，無法證明被告有上開犯行，且依聲請人
    是檢察官不起訴處分及駁回再議聲請之處分認依卷內現有事
    證，已詳細論敘理由為何不構成上開犯行，是檢察官依據罪
    證有疑利於被告之情況下，偵查終結為不起訴處分，且駁回
    聲請人之再議聲請，均為檢察官職權之適法行使，難認不當
    。
六、綜上所述，依據本案偵查卷內顯現之證據觀之，本案並無積
    極證據足資認定被告涉犯聲請人所指訴之妨害自由、傷害等
    罪嫌，臺灣桃園地方檢察署檢察官及臺灣高等檢察署檢察長
    以被告所涉罪嫌不足，分別予以不起訴處分及駁回再議聲請
    之處分，於法洵無不合，並無違背經驗法則、論理法則或其
    他證據法則。是本院認本件並無不利於被告且足以動搖原偵
    查檢察官事實認定，而得據以裁定交付審判之事由存在。聲
    請意旨徒執前詞，認被告涉有前揭犯嫌，對於原處分及再議
    處分多加指摘求予交付審判，為無理由，自應予駁回。
據上論斷，應依刑事訴訟法第258條之3第2項前段，裁定如主文
。
中　　華　　民　　國　　111 　年　  10 　　月　　24 　日
                  刑事第十七庭  審判長法  官  張明道
                                      法  官  林姿秀
                                      法  官  李思緯
以上正本證明與原本無異。
不得抗告。
        　　　　　　　　　　　　　　　書記官　廖宜政
中　　華　　民　　國　　111 　年　　10　　月　　24　　日